【裁判字號】    95,訴,1415
【裁判日期】    950922
【裁判案由】    偽造文書等
【裁判全文】
臺灣臺北地方法院刑事判決              95年度訴字第1415號
公  訴  人  臺灣臺北地方法院檢察署檢察官
被      告  丁○○
選任辯護人  周立仁律師
上列被告因偽造文書等案件，經檢察官提起公訴（九十五年度偵
字第九八九八號），嗣被告於本院準備程序進行中先就被訴事實
為有罪之陳述，經合議庭裁定改行簡式審判程序，本院判決如下
：
    主  文
丁○○連續行使偽造私文書，足以生損害於他人，處有期徒刑伍
月，如易科罰金，以銀元參佰元即新臺幣玖佰元折算壹日。
偽造如附表所示之署押及扣案之遠傳電信股份有限公司行動電話
門號0000000000號ＳＩＭ卡壹張均沒收。
    事  實
一、丁○○為賺取佣金，基於意圖為自己不法之所有，與行使偽
    造私文書之概括犯意，未經乙○○、己○○、戊○○、丙○○及甲○○之同意，於如附表編號一、三、五、六所示之時
    間，於不詳地點，連續偽造如附表編號一、三、五、六所示
    己○○、戊○○、丙○○及甲○○之簽名（偽造之署押及數
    量均詳如附表所載），填具如附表編號一、三、五、六所示
    之行動電話申請書，並持代辦信用卡時所取得之己○○、戊○○、丙○○及甲○○之國民身分證影本及友人乙○○之駕
    駛執照，至臺北市○○區○○路三段五號「揚昇通信有限公
    司」，冒用乙○○之名義，並以其係己○○、戊○○、丙○○及甲○○代理人為由，交付上述申請書予該公司負責人高
    源隆，據以行使，申辦行動電話門號，使高源隆陷於錯誤，
    交付如附表編號一、三、五、六之遠傳電信股份有限公司（
    下稱遠傳電信公司）行動電話門號ＳＩＭ卡計四張予丁○○
    ，且另交付新臺幣（下同）合計佣金二萬一千元。丁○○並
    於如附表編號二、四、七所示之時間，至上開公司，連續偽
    造如附表編號二、四、七所示乙○○之簽名（偽造之署押及
    數量均詳如附表所載，起訴書誤繕為四次），填具如附表編
    號二、四、七所示之簽收單交予高源隆，表明領取ＳＩＭ卡
    之意，足以生損害於乙○○、己○○、戊○○、丙○○、甲○○與遠傳電信公司關於行動電話門號核發以及客戶資料管
    理之正確性。嗣因遠傳電信公司接獲甲○○、己○○人表示
    並未向該公司申請行動電話門號之聲明書，為警循線查獲，
    並扣得如附表編號一所示之ＳＩＭ卡一張。
二、案經臺北市政府警察局文山第二分局報請臺灣臺北地方法院
    檢察署檢察官偵查起訴，經本院合議庭裁定以簡式審判程序
    審理。
    理  由
一、上揭犯罪事實，業據被告丁○○於本院行準備程序及審理時
    坦承不諱，核與證人高源隆、乙○○、己○○、戊○○、丙○○、甲○○於偵查中之證述相符，並有遠傳公司追回退佣
    之傳真文件、甲○○與己○○未申請遠傳門號聲明書、己○○遠傳易通卡停機聲明書（偵查卷第九十八頁、第七十四頁
    至第七十六頁）及如附表所示之行動電話申請書及簽收單附
    卷可稽，復有乙○○之駕駛執照及如附表編號一所示之ＳＩ
    Ｍ卡各一張扣案可佐，堪認被告之自白與事實相符。從而本
    件事證明確，被告犯行堪以認定，應予依法論科。
二、被告行為後，刑法部分條文業於九十四年一月七日修正，九
    十四年二月二日公布，九十五年七月一日施行，現行刑法第
    二條第一項規定：「行為後法律有變更者，適用行為時之法
    律，但行為後之法律有利於行為人者，適用最有利於行為人
    之法律。」，上開規定乃與刑法第一條罪刑法定主義契合，
    而貫徹法律禁止溯及既往原則，係規範行為後法律變更所生
    新舊法律比較適用之準據法，是刑法第二條本身雖經修正，
    但刑法第二條既屬適用法律之準據法，本身尚無比較新舊法
    之問題，應一律適用裁判時之現行刑法第二條規定以決定適
    用之刑罰法律，先予辨明。又以本次刑法修正之比較新舊法
    ，應就罪刑有關之一切情形，綜其全部罪刑之結果而為比較
    ，最高法院九十五年五月二十三日著有九十五年度第八次刑
    庭會議決議可資參照。經查：
（一）被告行為後，刑法第五十六條連續犯之規定，業已刪除，
      此刪除雖非犯罪構成要件之變更，但顯已影響行為人刑罰
      之法律效果，自屬法律有變更，是自應依新法第二條第一
      項規定，比較新、舊法何者對被告有利。經比較新、舊法
      結果，被告二人行為時法律即舊法對其較為有利。
（二）再按被告行為後，刑法第五十五條後段之牽連犯規定亦經
      刪除。是於新法修正施行後，被告所為行使偽造私文書及
      詐欺取財之犯行，即須分論併罰。比較新、舊法之規定，
      修正後之規定對於被告較為不利，依刑法第二條第一項之
      規定，自應適用行為時且較有利於被告之法律，即刑法第
      五十五條後段之規定，從較重之一罪予以論處。
（三）關於易科罰金之折算標準，除刑法第四十一條第一項有所
      修正外，罰金罰鍰提高標準條例於九十五年四月二十八日
      修正，並自同年七月一日起生效施行。修正前之刑法第四
      十一條第一項前段規定：「犯最重本刑為五年以下有期徒
      刑以下之刑之罪，而受六個月以下有期徒刑或拘役之宣告
      ，因身體、教育、職業、家庭之關係或其他正當事由，執
      行顯有困難者，得以一元以上三元以下折算一日，易科罰
      金。」，再依據修正前罰金罰鍰提高標準條例第二條：「
      依刑法第四十一條易科罰金或第四十二條第二項易服勞役
      者，均就其原定數額提高為一百倍折算一日；法律所定罰
      金數額未依本條例提高倍數，或其處罰法條無罰金刑之規
      定者，亦同。」之規定，被告行為時之易科罰金折算標準
      ，應以銀元一百元、二百元、三百元折算一日，經折算為
      新臺幣後，應以新臺幣三百元、六百元、九百元折算一日
      。惟九十五年七月一日施行之刑法第四十一條第一項前段
      規定修正為：「犯最重本刑為五年以下有期徒刑以下之罪
      ，而受六個月以下有期徒刑或拘役之宣告者，得以新臺幣
      一千元、二千元或三千元折算一日，易科罰金。」，而新
      修正之罰金鍰提高標準條例刪除原本第二條之規定，是比
      較新舊法結果，自以舊法有利於被告二人，故應適用修正
      前刑法第四十一條第一項前段、罰金罰鍰提高標準條例第
      二條規定，對被告二人較為有利。
（四）綜合上述各條文修正前、後之比較，自應適用被告行為時
      之法律，即修正前刑法之相關規定及罰金罰鍰提高標準條
      例第二條規定，予以論處。
三、核被告所為，係犯刑法第二百十六條、第二百十條之行使偽
    造私文書罪、第三百三十九條第一項之詐欺取財罪。被告偽
    造如附表所示署名之行為，為偽造私文書之階段行為，不另
    論罪；又其偽造私文書後，復進而為行使行為，其偽造之低
    度行為，為行使之高度行為吸收，亦不另論罪。其於上揭時
    、地，多次行使偽造私文書及詐得ＳＩＭ卡，均時間緊接，
    所犯構成要件相同，顯係基於概括犯意反覆為之，均為連續
    犯，皆應依修正前刑法第五十六條規定論以一罪，並加重其
    刑。被告行使偽造私文書之目的，在於詐取ＳＩＭ卡及賺取
    佣金，是所犯連續行使偽造私文書與連續詐欺取罪間，有方
    法目的之牽連關係，為牽連犯，應依修正前刑法第五十五條
    規定，從一較重之連續行使偽造私文書罪處斷。爰審酌被告
    犯罪之動機、目的、所受之刺激、手段、品行、智識程度、
    所生危害，及犯後態度等一切情狀，量處如主文所示之刑，
    並依修正前刑法第四十一條第一項前段、罰金罰鍰提高標準
    條例第一條前段及修正前罰金罰鍰提高標準條例第二條，諭
    知易科罰金之折算標準，以資懲儆。
四、被告在如附表所示各該文件上所偽造「己○○」、「戊○○
    」、「丙○○」、「甲○○」及「乙○○」之署押，不問屬
    於犯人與否，均應依刑法第二百十九條之規定，宣告沒收。
    又扣案之被告所取得之行動電話門號0000000000
    號ＳＩＭ卡一張，為被告犯罪所得之物，且為被告所有，依
    刑法第三十八條第一項第三款規定併為沒收之宣告。至如附
    表編號三、五、六所示之行動電話門號ＳＩＭ卡計三張，已
    據被告丟棄滅失，業據被告供承在卷，不予宣告沒收，併此
    敘明。
據上論斷，應刑事訴訟法第二百七十三條之一第一項、第二百九
十九條第一項前段，刑法第二條第一項前段、第二百十六條、第
二百十條、第二百十九條、第三百三十九條第一項，修正前刑法
第五十六條、第五十五條、第四十一條第一項前段、第三十八條
第一項第三款，罰金罰鍰提高標準條例第一條前段，修正前罰金
罰鍰提高標準條例第二條，現行法規所定貨幣單位折算新臺幣條
例第二條，判決如主文。
本案經檢察官黃紋綦到庭執行職務
中    華    民    國    95    年    9     月    22    日
                  刑事第三庭    法  官  胡宗淦
以上正本證明與原本無異。
如不服本判決，應於判決送達後10日內向本院提出上訴狀（應抄
附繕本）。告訴人或被害人如對於本判決不服者，應具備理由請
求檢察官上訴，其上訴期間之計算係以檢察官收受判決正本之日
期為準。
                                書記官  張耀鴻
中    華    民    國    95    年    9     月    25    日
附錄法條：
中華民國刑法第210條
（偽造變造私文書罪）
偽造、變造私文書，足以生損害於公眾或他人者，處 5 年以下有
期徒刑。
中華民國刑法第216條
（行使偽造變造或登載不實之文書罪）
行使第 210 條至第 215 條之文書者，依偽造、變造文書或登載
不實事項或使登載不實事項之規定處斷。
中華民國刑法第219條
（沒收之特例）
偽造之印章、印文或署押，不問屬於犯人與否，沒收之。
中華民國刑法第339條
（普通詐欺罪）
意圖為自己或第三人不法之所有，以詐術使人將本人或第三人之
物交付者，處5年以下有期徒刑、拘役或科或併科1千元以下罰金
。
以前項方法得財產上不法之利益或使第三人得之者，亦同。
前二項之未遂犯罰之。
附表：
┌──┬──────┬─────────┬────┬──────────┬────────────┐
│編號│時間        │文    書          │被害人  │ＳＩＭ卡門號        │偽造之署押              │
├──┼──────┼─────────┼────┼──────────┼────────────┤
│一  │95年2月26日 │己○○遠傳電信行動│己○○  │0000000000          │「己○○」簽名共2枚。   │
│    │            │電話服務申請書    │        │(退佣5800元)        │                        │
│    │            │（偵查卷第68頁）  │        │                    │                        │
├──┼──────┼─────────┼────┼──────────┼────────────┤
│二  │95年2月27日 │領取述上述門號之  │乙○○  │                    │「乙○○」簽名1枚       │
│    │            │簽收單            │        │                    │                        │
│    │            │（偵查卷第26頁）  │        │                    │                        │
├──┼──────┼─────────┼────┼──────────┼────────────┤
│三  │95年2月28日 │戊○○遠傳電信行動│戊○○  │0000000000          │「戊○○」簽名共2枚。   │
│    │            │電話服務申請書    │        │(退佣5800元)        │                        │
│    │            │（偵查卷第67頁）  │        │                    │                        │
├──┼──────┼─────────┼────┼──────────┼────────────┤
│四  │95年3月1日  │領取述上述門號之  │乙○○  │                    │「己○○」簽名1枚       │
│    │            │簽收單            │        │                    │                        │
│    │            │（偵查卷第26頁）  │        │                    │                        │
├──┼──────┼─────────┼────┼──────────┼────────────┤
│五  │95年3月16日 │丙○○遠傳電信行動│丙○○  │0000000000          │「丙○○」簽名1枚。     │
│    │            │電話服務申請書    │        │(退佣4800元)        │                        │
│    │            │（偵查卷第70頁）  │        │                    │                        │
├──┼──────┼─────────┼────┼──────────┼────────────┤
│六  │95年3月19日 │甲○○遠傳電信行動│甲○○  │0000000000          │「甲○○」簽名1 枚      │
│    │            │電話服務申請書    │        │(退佣4800元)        │                        │
│    │            │（偵查卷第69頁）  │        │                    │                        │
├──┼──────┼─────────┼────┼──────────┼────────────┤
│七  │95年3月21日 │領取述丙○○門號之│乙○○  │                    │「乙○○」簽名1枚       │
│    │            │簽收單            │        │                    │                        │
│    │            │（偵查卷第25頁）  │        │                    │                        │
└──┴──────┴─────────┴────┴──────────┴────────────┘


司法院資訊處製作；財團法人民間司法改革基金會備份。
